【裁判字號】    98,聲,489
【裁判日期】    980212
【裁判案由】    聲請免予執行強制工作
【裁判全文】
臺灣臺中地方法院刑事裁定               98年度聲字第489號
聲  請  人  臺灣臺中地方法院檢察署檢察官
受 處分 人  甲○○
                    （現於臺灣泰源技能訓練所強制工作中）
上聲請人因受處分人犯竊盜案件，聲請免予繼續執行強制工作（
98年度執聲字第320號），本院裁定如下：
    主    文
聲請駁回。
    理    由
一、聲請意旨略以：受處分人甲○○因竊盜案件，經本院以95年
    度訴字第583 號判決判處有期徒刑2 年6 月，並應於刑之執
    行前令入勞動處所強制工作3 年確定，自民國96年1 月9 日
    開始執行至今。茲據執行機關臺灣泰源技能訓練所98年1 月
    19日泰訓所教字第0981100037號函略：「受刑人表現良好，
    悛悔有據，請依法聲請免其刑前強制工作之執行」等語，經
    核附送之有關考核表等件，認無執行其強制工作之必要，爰
    依刑法第98條，刑事訴訟法第481 條第1 項之規定，聲請裁
    定免予繼續執行強制工作等語。
二、按依竊盜犯贓物犯保安處分條例宣告之強制工作處分，其執
    行以3 年為期。但執行已滿1 年6 個月，而執行機關認為無
    繼續執行之必要者，得檢具事證，報請檢察官聲請法院免予
    繼續執行，竊盜犯贓物犯保安處分條例第5 條第1 項固定有
    明文。惟所謂「法院」，竊盜犯贓物犯保安處分條例及保安
    處分執行法並無明確規定，僅於竊盜犯贓物犯保安處分條例
    第5 條第1 項規定：「報請檢察官聲請『法院』免予繼續執
    行」；於保安處分執行法第28條第1 項規定「保安處分定有
    期間者，在期間未終了前，認無繼續執行之必要時，除法律
    另有規定外，應報請『指揮執行法院之檢察官』，聲請免其
    處分之執行；認有延長之必要時，得報請『指揮執行法院之
    檢察官』，聲請延長其處分之執行。」，而「指揮執行法院
    之檢察官」應向何法院提出聲請，均無明確規定。然刑事訴
    訟法第481 條業於95年6 月14日修正公布，同年7 月1 日施
    行，該條第1 項修正前原規定：「依刑法第86條第4 項或第
    88條第3 項免其刑之執行，第96條但書之付保安處分，第97
    條延長或免其處分之執行，第98條免其處分之執行，及第99
    條許可處分之執行，由檢察官聲請法院裁定之。檢察官因被
    告未滿14歲或心神喪失而為不起訴之處分者，如認有宣告保
    安處分之必要，得聲請『法院』裁定之。」；修正後則規定
    ：「依刑法第86條第3 項、第87條第3 項、第88條第2 項、
    第89條第2 項、第90條第2 項或第98條第1 項前段免其處分
    之執行，第90條第3 項許可延長處分，第93條第2 項之付保
    護管束，或第98條第1 項後段、第2 項免其刑之執行，及第
    99條許可處分之執行，由檢察官聲請『該案犯罪事實最後裁
    判之法院』裁定之。第91條之1 第1 項之施以強制治療及同
    條第2 項之停止強制治療，亦同。」，其中立法理由第3 項
    載明：「對於第1 項所列舉之免除、延長或許可之執行、強
    制治療或停止治療等，應由該案犯罪事實最後裁判之法院為
    之，方足以審查裁判當時所斟酌之事由是否仍然存在，此於
    其他法院尚難代為判斷，自應將第1 項所定『法院』一併修
    正為『該案犯罪事實最後裁判之法院』。」，已明確規範刑
    法第90條第1 項規定之刑前強制工作處分（修正前刑法第90
    條第1 項原規定為刑後強制工作處分），於執行滿1 年6 月
    後，認無繼續執行之必要者，係由檢察官聲請該案犯罪事實
    最後裁判之法院裁定免其處分之執行。此係將原先條文規定
    之「法院」明確規範為「該案犯罪事實最後裁判之法院」，
    以杜爭議，非謂修正前後就管轄權有所調整。而竊盜犯贓物
    犯保安處分條例第5 條第1 項及保安處分執行法第28條第1
    項雖未為相同之修正，然有關該刑前強制工作處分是否免予
    繼續執行，亦僅有該案犯罪事實最後裁判之法院足以審查裁
    判當時所斟酌之事由是否仍然存在，其他法院尚難代為判斷
    ，是本於相同法理，就竊盜犯贓物犯保安處分條例第5 條第
    1 項規定之「法院」亦應解釋為「該案犯罪事實最後裁判之
    法院」，始為允當，合先說明。
三、經查，受處分人甲○○前犯竊盜罪，經臺灣本院於95年4 月
    12日以95年度訴字第583 號判決判處有期徒刑2 年6 月，並
    依竊盜犯贓物犯保安處分條例第3 條第1 項第2 款、第5 條
    第1 項前段規定，宣告受處分人應於刑之執行前令入勞動場
    所強制工作3 年，嗣因受處分人不服提起上訴，先後經臺灣
    高等法院臺中分院於95年6 月13日以95年度上訴字第1078號
    判決駁回上訴及最高法院於95年9 月7 日以95年度台上字第
    4928號判決駁回上訴而確定乙節，有上開3 份判決及臺灣高
    等法院被告前案紀錄表1 份在卷可憑，是本案犯罪事實最後
    裁判之法院為臺灣高等法院臺中分院，從而關於免予繼續執
    行強制工作之聲請，揆諸前揭說明，自應向臺灣高等法院臺
    中分院提起，而非向本院為之。本件聲請人誤向本院提出聲
    請，於法不合，應予駁回。
據上論斷，依刑事訴訟法第220條，裁定如主文。
中    華    民    國    98    年    2     月    12    日
                  刑事第十六庭  法  官  陳玉聰
以上正本證明與原本無異。
如不服本裁定，應於送達後5日內，向本院提出抗告狀。
                                書記官  王崑煜
中    華    民    國    98    年    2     月    12    日


司法院資訊處製作；財團法人民間司法改革基金會備份。
